臺灣臺北地方法院刑事判決　　　　　　　　　　　　　九十二年度自字第六三三號
　　自　訴　人　乙○○
　　被　　　告　甲○○　臺灣臺北地方法院法官
右列被告因枉法裁判案件，經自訴人提起自訴，本院判決如左：
    主      文
本件自訴不受理。
    理      由
一、自訴意旨詳如附件自訴狀所載。
二、按犯罪之被害人得提起自訴，刑事訴訟法第三百十九條第一項前段定有明文，惟
    按所謂被害人，係以因犯罪而直接被害或受害之人為限，最高法院六十八年台上
    字第二一四號、七十五年台上字第七四二號判例參照。刑法第一百二十四條之枉
    法裁判罪，係侵害國家法益之罪，縱裁判之結果於個人權益不無影響，但該罪既
    為維護司法權之正當行使而設，是其直接受害者究為國家，個人即非因犯罪之直
    接被害人，而不得提起自訴，最高法院五十四年台上字第二四六號、第一七八五
    號判例、同院九十一年台上字第五七六五號判決可供參考。又按不得提起自訴而
    提起者，應諭知不受理之判決；公訴程序中不受理判決得不經言詞辯論為之之規
    定，並為自訴程序所準用，同法第三百三十四條、第三百四十三條、第三百零七
    條亦有明定。
三、自訴意旨認被告甲○○涉有枉法裁判罪嫌，無非係以：被告審理本院八十八年度
    訴字第四五九五號民事訴訟，故意不依著作權法等相關法律認定，而為自訴人敗
    訴之判決，顯屬枉法裁判等語，為其主要論據。惟查，自訴人所指刑法第一百二
    十四條枉法裁判罪所保護者為國家法益，縱自訴人主張其權益受該判決影響甚鉅
    ，然仍非本罪之直接被害人，依法即不得提起自訴。自訴人雖另於自訴狀內陳稱
    ：過去雖有枉法裁判罪不得提起自訴之實務見解，惟該見解不僅違法亦屬違憲，
    自訴人因本案而蒙受重大損失，乃當然之被害人，實務見解不當之限縮解釋，業
    已超越文義解釋之最大外延等語。惟按法官依據法律獨立審判，於其審判職責範
    圍內，有解釋與適用法律之權責，自不受自訴人前開法律見解之拘束；況人民有
    訴訟之權，憲法第十六條固定有明文，惟訴訟如何進行，應另由法院定之，刑事
    訴訟乃實現國家刑罰權之程序，刑事訴訟法既建立公訴制度，由檢察官追訴犯罪
    ，又於同法第三百十九條規定：「犯罪之被害人得提起自訴」，其所稱「犯罪之
    被害人」，法律並未明確界定其範圍，自得由審判法院依具體個別犯罪事實認定
    之，其不得適用自訴之規定者，當然仍應適用公訴之規定，既無礙於國家刑罰權
    之實現，亦無訴訟權受限制之問題（司法院大法官會議釋字第二九七號解釋意旨
    參照），其理甚明。
四、綜上所述，本件自訴人不得提起自訴而提起，揆諸前揭法條規定，爰不經言詞辯
    論，逕為不受理之判決。
據上論斷，應依刑事訴訟法第三百三十四條、第三百四十三條、第三百零七條，判決
如主文。
中　　　華　　　民　　　國　　九十三　　年　　　四　　　月　　 十六 　　日
                                      臺灣臺北地方法院刑事第十一庭
                                          審判長  法  官  劉方慈
                                                  法  官  朱夢蘋
                                                  法  官  林庚棟
右正本證明與原本無異
如不服本判決應於送達後十日內向本院提出上訴狀
                                                  書記官  殷玉芬
中　　　華　　　民　　　國　　九十三　　年　　　四　　　月　　 十九　 　日
